【裁判字號】    96,訴,541
【裁判日期】    970108
【裁判案由】    減少價金
【裁判全文】
臺灣士林地方法院民事判決               96年度訴字第541號
原      告  甲○○
訴訟代理人  吳尚昆律師
複代理人    張宏任律師
被      告  乙○○
訴訟代理人  鐘耀盛律師
複代理人    趙平原律師
上列當事人間請求減少價金事件，本院於96年12月25日言詞辯論
終結，判決如下：
    主      文
原告之訴及假執行之聲請均駁回。
訴訟費用由原告負擔。
    事實及理由
一、原告起訴主張：伊向被告購買坐落於臺北市○○路91巷24號
    6 樓之區分所有建築物一層及地下室車位（下稱系爭建物）
    ，並於95年5 月20日簽訂不動產買賣契約書，約定買賣價金
    為新臺幣（下同）1,805 萬元，伊已給付價金。惟交屋後，
    伊發現系爭建物有樑柱傾斜、餐廳牆壁之油漆剝落、陽台頂
    版油漆有裂紋之現象，顯已構成物之瑕疵且屬重要，爰依民
    法第359 條之規定，請求減少價金等語。並聲明：(一)被告應
    給付原告320 萬元及自起訴狀繕本送達之翌日起至清償日止
    按年息5%計算之利息。(二)訴訟費用由被告負擔。(三)願供擔保
    請准宣告假執行。
二、被告則以：伊居住於系爭建物已15年許，迄95年5 月10日出
    售予原告為止，均維持現狀毫無改變，全然不知系爭建物傾
    斜之事，亦無從告知或隱瞞原告。且原告所提之臺北市土木
    技師公會建物現況調查紀錄，所載時間為95年12月13日，此
    距兩造間簽訂買賣契約之日期，已逾6 個月之久，是否係因
    系爭房屋之毗鄰土地整建開挖導致傾斜，而非買賣之前已存
    在，均未見原告舉證。又系爭建物之不動產現況說明書載明
    系爭建物「非危險建築」且「無傾斜」，並經原告勘驗無訛
    後始簽約，故原告之請求殊屬無據等語置辯。並聲明：(一)原
    告之訴暨假執行之聲請均駁回。(二)訴訟費用由原告負擔。
三、本件經兩造協議後簡化爭點如下：
  甲、兩造所不爭執之事項：
    (一)原告於95年5 月20日透過21世紀不動產仲介公司與被告訂
      定不動產買賣契約書，買賣系爭建物。
    (二)所有權移轉登記日為95年6 月23日，確定交屋日期為95年
      6 月30日。
    (三)系爭建物各面經測量後，有1/65、1/57、1/7132、1/221
      、1/60的傾斜率。
    (四)系爭房屋鄰地士東路91巷20至22號，於95年12月底改建，
      該地主於改建前先委請土木技師公會作鑑定，經土木技師
      公會於95年12月13日會勘，而原告知悉該鑑定報告日期為
      96年2 月5 日。
    (五)原告係96年5 月17日向本院起訴。
    (六)本件法定遲延利息自96年5 月29日起算。
  乙、兩造所爭執之事項：
    (一)系爭建物傾斜之瑕疵，係發生於交屋前抑交屋後？
    (二)系爭建物傾斜之瑕疵，是否為原告依肉眼辨識所能得知，
      從而認原告未於6 個月內通知致生失權效果？
    (三)系爭建物之傾斜現象可否認定為瑕疵？若係瑕疵，則減少
      之價金應為何？
四、得心證之理由：
（一）按，買賣標的物之利益及危險，自交付時起，均由買受人
      承受負擔，但契約另有訂定者，不在此限。又，物之出賣
      人對於買受人，應擔保其物依第373 條之規定危險移轉於
      買受人時無滅失或減少其價值之瑕疵，亦無滅失或減少其
      通常效用或契約預定效用之瑕疵。但減少之程度，無關重
      要者，不得視為瑕疵。出賣人並應擔保其物於危險移轉時
      ，具有其所保證之品質。民法第373 條及第354 條分別定
      有明文。是以，若出賣人於依民法第373 條規定交付買賣
      標的物予買受人時，買賣標的物並無滅失或減少其價值之
      瑕疵，亦無滅失或減少其通常效用或契約預定效用之瑕疵
      ，嗣於交付後，始發生之危險，自交付時起，均由買受人
      承受負擔，買受人自不得再向出賣人主張瑕疵擔保之責任
      。另，兩造於本院96年8 月16日言詞辯論時，同意就系爭
      建物是否有傾斜之瑕疵一事，合意以臺北市建築師公會為
      鑑定機關，則系爭建物是否有傾斜而該當瑕疵，且該瑕疵
      得以減少多少價金，自以臺北市建築師公會之鑑定報告（
      下稱系爭鑑定報告）作為本案判斷依據，合先敘明。
（二）系爭建物傾斜之瑕疵，係發生於交屋前抑交屋後？
      原告主張：其於訂約前，曾至現場看系爭建物，然無從得
      知系爭建物是否有傾斜。嗣於95年6 月30日交屋後，於招
      工整修時，才發現可能有傾斜。適逢鄰地準備興建房屋，
      為免鄰損問題，曾作傾斜測試，直至96年2 月5 日方知系
      爭建物確有傾斜情形，且經其探詢系爭建物其他住戶，均
      表示該房屋本來即有傾斜狀態，顯見系爭瑕疵早在契約訂
      立前即已存在。然被告則否認該事實，並稱其居住系爭建
      物已15年許，直至出售予原告時止，均維持現狀毫無改變
      ，全然不知系爭建物有傾斜之情事等語。經查：系爭建物
      於95年6 月30日即已交屋予原告，而原告亦陳稱其至現場
      看屋時，無從得知系爭建物是否有傾斜，然原告直至96年
      2 月5 日後，方稱始知悉系爭建物有傾斜，則其距交屋後
      已相隔7 個月以上之距，故系爭建物之傾斜時點，究係交
      屋前抑交屋後發生？自令人置疑。依系爭鑑定報告之八、
      鑑定經過：「1,96年11月13日，從氣象局地震資料查詢提
      供，士林區附近在95.7.28.二級；95.10.12. 二級；96.5
      .13 二級，以後之資料尚未整理，暫欠。但強調在『96.9
      .7. 』半夜1 點有『三級地震』，臺灣1 天最少有40次以
      上，最多1 天有80次左右，全臺灣1 年從各地收集次數約
      有2000次左右」。復依系爭鑑定報告之九、鑑定結果：「
      (一)，（a）95 年6 月30日交屋後有地震發生，詳閱鑑定經
      過(1)之內容（b） 系爭建物之『樑柱傾斜』有可能交屋後
      之地震或其他情形所造成」之內容以觀，可知系爭建物之
      『樑柱傾斜』，有可能係交屋後之地震或其他情形所造成
      。則揆諸上揭說明，該瑕疵乃發生於被告將系爭建物交付
      於原告後，其不利益及危險，自應由原告負擔，原告自不
      得再向被告主張物之瑕疵擔保責任。
（三）是以，系爭建物傾斜之瑕疵，既發生於交屋後，業如上述
      。則關於「系爭建物傾斜之瑕疵，是否為原告依肉眼辨識
      所能得知，從而認原告未於6 個月內通知致生失權效果？
      系爭建物之傾斜現象可否認定為瑕疵？若係瑕疵，則減少
      之價金應為何？」等爭點，自毋庸審究。另原告就系爭建
      物請求另行函詢臺北市不動產估價師公會估價，亦無必要
      ，均附此敘明。
五、綜上所述，原告本於民法第359 條之法律關係，請求被告應
    給付原告320 萬元及自起訴狀繕本送達之翌日起至清償日止
    按年息5%計算之利息，並無理由，應予駁回。原告受敗訴判
    決，其假執行之聲請即失所依據，應併予駁回。
六、本件判決基礎已臻明確，兩造其餘爭執事項及所提出之攻擊
    防禦方法暨訴訟資料，經核與判決基礎不生影響，爰不一一
    論駁，併予敘明。
七、訴訟費用負擔之依據：民事訴訟法第78條。
中    華    民    國    97    年    1     月    8     日
                  民事第二庭  法  官  陳梅欽
以上正本證明與原本無異。
如對本判決上訴，應於判決送達後20日內向本院提出上訴狀。
中    華    民    國    97    年    1     月    11    日
                              書記官  高郁婷


司法院資訊處製作；財團法人民間司法改革基金會備份。
